【裁判字號】    97,交聲,1108
【裁判日期】    970812
【裁判案由】    聲明異議
【裁判全文】
臺灣臺中地方法院交通事件裁定        97年度交聲字第1108號
原處分機關  交通部公路總局臺中區監理所
異  議  人
即受處分人  甲○○
上列異議人即受處分人因違反道路交通管理處罰條例案件，對於
交通部公路總局臺中區監理所民國97年3月5日所為之裁決（中監
違字第裁60-ZHC053794號裁決書），聲明異議，本院裁定如下：
    主    文
異議駁回。
    理    由
一、原處分機關意旨略以﹕異議人即受處分人甲○○（下稱受處
    分人）於96年12月15日7時43分駕駛車號3012-FX號自用小客
    車，在國道三號南下334.8公里處，因「速限110公里，經雷
    達（射）測定時速為132公里，超速22公里」之違規，為國
    道公路警察局第八警察隊舉發並掣開公警局交字第ZHC05379
    4號舉發通知單，受處分人於應到案期限內到案，經原處分
    機關函查違規屬實遂於97年3月5日以中監違字第裁60-ZHC05
    3794號裁決書，裁處受處分人違反道路交通管理處罰條例第
    33條第1項第1款規定，處罰鍰新臺幣（下同）三千五百元，
    並記違規點數1點，於法並無不合等語。
二、聲明異議意旨略以：請提供機器之檢驗及實際道路測速等相
    關報告及誤差值。又依道路交通管理處罰條例第7條之2第3
    項規定，採用固定或非固定科學儀器取得證據資料者... 於
    高速公路、快速道路至少於三百公尺前，明顯標示之。依內
    政部警政署網站之公告，國道高速公路警察局第八警察隊所
    設置之測速照相地點為南下358.6公里，而受處分人被舉發
    地點為334.8公里，與公告地點相距23.8公里，舉發地點前
    300公尺並無警告標示。另高速公路一般警示標語都設在路
    肩，外車道通常行駛大卡車及大客車為主，小客車行駛內車
    道，並無法每次都能明顯看到路肩標示，故高速公路測速警
    告標示並未達明顯標示之規定，爰聲明異議等語。
三、按汽車行駛於高速公路，不遵守行車管制，行車速度超過規
    定之最高速限或低於規定之最低速限，處汽車駕駛人新臺幣
    三千元以上六千元以下罰鍰。並記違規點數1點。道路交通
    管理處罰條例第33條第1項第1款、第63條第1項第1款分別定
    有明文。又汽車駕駛人行車速度超過規定之最高速限，經以
    科學儀器取得證據資料證明其行為違規者，當場不能或不宜
    攔截製單舉發者，得逕行舉發；對於前項第九款之違規行為
    ，採用固定或非固定式科學儀器取得證據資料證明者，於高
    速公路須至少於三百公尺前，明顯標示之；逕行舉發，應記
    明車輛牌照號碼、車型等可資辨明之資料，以汽車所有人為
    被通知人製單舉發，同法第7條之2第2項第9款、第3項、第4
    項亦有明文。
四、經查：
  (一)受處分人駕駛車號3012-FX號自用小客車，於上開時、地，
    因「速限110公里，經雷達 (射）測定時速為132公里，超速
    22公里」之違規，有國道公路警察局第八警察隊舉發違反道
    路交通管理事件通知單暨違規照片及裁決書各一紙在卷可佐
    。
  (二)關於本件使用之測速器是否具檢驗合格證明及其誤差值為何
    乙節，經本院函詢內政部警政署國道公路警察局第八警察隊
    ，該隊函覆稱﹕「本隊所使用移動式雷達測速自動照相機，
    每年皆送檢並由經濟部標準檢驗局檢驗合格（檢定合格單號
    碼MOGA0000000A,B檢定日期96年4月10日；有效日期97年4月
    30 日），其誤差值及精準度均在『度量衡器實施規範』檢
    測範圍內（天線、頻譜分析儀、信號產生器、電磁場強度計
    ）」（見本院卷第18頁），並檢附雷達測速儀檢定合格證書
    及經濟部標準檢驗局訂定之「雷達測速儀檢定檢查技術規範
    」（見本院卷第20至24頁）。再觀「雷達測速儀檢定檢查技
    術規範」，其中關於雷達測速儀之各項檢定公差，其中速率
    偵測之準確度為﹕「不大於1km/h，或不大於2km/h（當速率
    在150km/h以上時）」。本件經雷達測速儀測得之時速為132
    公里，是該次測速之誤差值為正負1公里；而以行車時速132
    公里，縱使扣除誤差值1公里，仍超過110公里之速限；是受
    處分人超速之違規事實，堪以認定。
  (三)受處分人雖辯稱舉發地點前300公尺並無警告標示及測速警
    告標示並不明顯云云，惟按汽車駕駛人行車速度超過規定之
    最高速限，經採用固定或非固定式科學儀器取得證據資料證
    明者，於高速公路須至少於三百公尺前，明顯標示之，道路
    交通管理處罰條例第7條之2第3項固定有明文；然衡其立法
    用意，不外表明科處違規人行政裁罰之終極目的乃在敦促駕
    駛人依行車速限駕駛，是以科學儀器採證，應由主管機關在
    顯明處告示，用以提醒駕駛人依道路限速行駛，以期在駕駛
    人避免受罰之心理下，達到依行車速限駕駛進而維護行車安
    全之最大效益，尚非謂如有違反，駕駛人超速行駛之違規行
    為即應不罰；換言之，縱認主管機關未在顯明處告示，惟駕
    駛人本有按速限行駛之注意義務，不能因主管機關未設置科
    學儀器採證標示以提醒駕駛人注意，駕駛人即得免於違規受
    罰之行政責任。何況，本案於舉發地點前約400公尺處，即
    國道三號南下334.4公里處，已設有「前有測速照相」之告
    示牌（見本院卷第19頁）。是受處分人稱舉發地點前300 公
    尺無明顯警告標示，而認舉發不合法云云，為無理由。
  (四)此外，交通警察掣單舉發違反道路交通管理處罰條例所列之
    違規事實，本質上為行政處分，係公務員基於職務上之權力
    ，依法就特定之具體事件所為之具公法上效果之單方面行政
    行為，基於公務員為公法上行為具有公信力之原則，該行政
    行為當可被推定為真正，其據以依法處分之事實認定亦為正
    確無誤，從而本件受處分人既未能提出證據以資證明其確無
    違規行為，僅空言指稱測速器之設置及標示不當等語，難認
    其辯解為可採，本件事證明確，是受處分人確於前述時、地
    ，有超速行駛之違規事實，應堪認定。從而，原處分機關據
    以援引上開規定，裁處罰鍰三千五百元，並記違規點數1點
    ，並無不當。本件聲明異議為無理由，應予駁回。
五、據上論斷，應依道路交通管理處罰條例第87條第2項，道路
    交通案件處理辦法第19條，裁定如主文。
中    華    民    國    97    年    8    月    12    日
                  交通法庭  法  官  戴嘉慧
以上正本證明與原本無異。
如不服本裁定應於送達後5日內向本院提出抗告狀。（應附繕本
）
                            書記官  劉晴芬
中    華    民    國    97    年    8    月    12    日


司法院資訊處製作；財團法人民間司法改革基金會備份。
